臺灣高等法院刑事判決　　　　　　　　　　　　　九十三年度上訴字第二六四六號
　　上　訴　人　台灣板橋地方法院檢察署檢察官
　　被　　　告　甲○○
　　指定辯護人　本院公設辯護人　郭書益
右上訴人因被告家暴殺人案件，不服臺灣板橋地方法院九十二年度重訴字第三八號，
中華民國九十三年二月十三日第一審判決（起訴案號：臺灣板橋地方法院檢察署九十
二年度偵字第一七七０五號），提起上訴，本院判決如左：
    主  文
上訴駁回。
    事  實
一、甲○○係辜小翠之父，辜小翠則係陳治國之前配偶，甲○○與陳治國為家庭暴力
    防治法第三條第三款所稱之家庭成員，辜小翠、陳治國雖於民國（下同）九十二
    年二月十四日離婚，惟於同年三月間，復行同居，迄於同年八月間，因房事不諧
    ，陳治國將辜小翠趕回位於臺北縣新莊市○○街五十一巷二弄五號二樓娘家居住
    ，未幾陳治國變更心意欲要求辜小翠返回臺北市○○街一六七號七樓同居，然因
    陳治國心情起伏不定，情緒不佳不斷滋事，辜小翠不同意再與陳治國同居，陳治
    國遂不斷打電話騷擾辜小翠全家，並揚言要與辜小翠全家同歸於盡，並於九十二
    年九月二十二日，辜小翠在臺北市○○○路○段二十一號九樓「馬可威運通股份
    有限公司」上班時，陳治國一再打電話要求辜小翠回家遭拒，憤而在電話中揚言
    要將渠等二人間之性生活向辜小翠服務之公司同仁公開，甚至揚言要殺害辜小翠
    全家等，是以辜小翠於下班返回娘家途中，為慎重起見，即先以電話向其家人告
    知上情，促渠等注意防範，詎當日十九時十分許，陳治國果真攜帶裝有之小武士
    刀一把（刀刃長三十一公分）之花色手提袋到達臺北縣新莊市○○街五十一巷二
    弄五號二樓樓下，呼叫辜小翠下樓（因上址門鈴已損壞），然因辜小翠下班後尚
    未到家，此時在上址屋內之甲○○因感於陳治國屢次滋事騷擾辜小翠及其家人，
    一時衝動，執持家中刀刃長約二十六公分水果刀乙把，下樓邀陳治國至臺北縣新
    莊市○○街五十一巷與新莊市○○路八十二巷交岔路口處理論，其間雙方一言不
    和，陳治國即從所攜帶之花色手提袋內取出預藏之小武士刀往甲○○左邊接近眼
    睛之額頭部分砍殺一刀，甲○○受傷後，長久遭陳治國威脅騷擾之壓抑情緒爆發
    ，明知所持水果刀鋒利無比，如刺入人體重要部位，當可能發生死亡之結果，竟
    仍基於殺人之犯意，手持水果刀逼近陳治國持續對其身體胸、腹、手臂處予以穿
    刺、切劃計達十一刀，陳治國因上開砍殺行為，受有右鎖骨一處切劃型態刀傷
    ，深至皮下脂肪組織，未刺穿胸壁。右鎖骨下方有二處切劃刀傷，一在乳頭內
    側，一在乳頭下方，深至皮下脂肪組織，未刺穿胸壁。右肋下緣二處穿刺刀傷
    ，穿透腹壁進入腹腔。左胸壁在左乳頭上方及內側各有一處切劃刀傷，深至皮
    下脂肪層。左腋下中線第七肋骨間高度，一處水平切割傷口，未穿透胸壁。
    右前臂外側一處斜走切劃刀傷。左上臂外側一處切劃刀傷。右大腿前側一處
    穿刺刀傷。陳治國受傷後不敵，隨即將手持之小武士刀放進手提袋後，沿臺北縣
    新莊市○○路八十二巷往中港路方向離去，行至臺北縣新莊市○○路八十六號前
    時，因傷重不支倒地。適溫秀梅於當日下午十九時十三分許，路過該處，聽聞甲
    ○○在後面呼喊有人受傷趕快報案等語，隨即撥打一一０報警，嗣臺北縣政府警
    察局新莊分局中港派出所員警常光強立即前往現場處理，甲○○在有偵查權限之
    機關及公務員發覺其犯罪前，旋即向警員常光強表明上開殺傷陳治國一事，並將
    行兇之水果刀一把交給常光強。而陳治國則經送往林口長庚紀念醫院急救，然因
    受有肝臟刀傷穿刺肝靜脈受損造成失血性休克等傷害，延至九十二年九月二十三
    日凌晨二時十七分不治死亡。
二、案經甲○○自首及臺北縣政府警察局新莊分局移送臺灣板橋地方法院檢察署檢察
    官檢察官偵查起訴。
    理  由
一、訊據被告固承認持水果刀將被害人陳治國刺傷，因而造成被害人失血性休克死亡
    等情，惟辯稱並無殺人之犯意，係因被害人不斷恐嚇騷擾其家人，且被害人先持
    小武士刀砍殺伊，伊因此情緒非常緊張、激動，因而刺了被害人幾刀云云。經查
    ，被告與被害人於上揭時地發生爭執，被害人持小武士刀劃傷被告左邊接近眼睛
    之額頭，被告遂持其所有之水果刀一把剌向被害人之胸部、腹部、手臂等處，總
    計砍殺十一刀，被害人則因被告前開持刀砍殺之行為，而受有右鎖骨一處切劃
    型態刀傷，深至皮下脂肪組織，未刺穿胸壁。右鎖骨下方有二處切劃刀傷，一
    在乳頭內側，一在乳頭下方，深至皮下脂肪組織，未刺穿胸壁。右肋下緣二處
    穿刺刀傷，穿透腹壁進入腹腔。左胸壁在左乳頭上方及內側各有一處切劃刀傷
    ，深至皮下脂肪層。左腋下中線第七肋骨間高度，一處水平切割傷口，未穿透
    胸壁。右前臂外側一處斜走切劃刀傷。左上臂外側一處切劃刀傷。右大腿
    前側一處穿刺刀傷，並因腹部刀傷穿刺肝臟門靜脈，肝臟受傷嚴重，經接受肝臟
    部分切除手術及止血，仍因傷勢過於嚴重，造成失血性休克死亡等節，已據被告
    於偵、審中供認不諱，復有扣案被告所有之水果刀一把，及照片四十九張（含案
    發現場照片八張、相驗照片二十八張、解剖照片九張、被告頭部傷勢照片四張）
    附於偵查卷及原審卷足參，且經臺灣板橋地方法院檢察署檢察官督同檢驗員到場
    相驗屬實，製有勘驗筆錄、相驗屍體證明書等件附於偵查卷足憑，並經法務部法
    醫研究所解剖鑑定致死傷為「腹部刀傷穿刺肝臟門靜脈」，此有相驗卷附該所九
    十二年十一月十八日法醫理字第○九二○○○三五九一號函暨檢附九二法醫所醫
    鑑字第一三七四號鑑定書一份足憑。觀諸上述鑑定書所載之內容，被害人身上共
    中十一刀，且其中多處係位於人體胸腔、腹腔，再查，扣案之水果刀一把，刀刃
    長二十六公分，刀柄長十二公分，刀面銳利，此經原審當庭勘驗認定無訛（見原
    審九十三年一月三十日審判筆錄），準此，該銳利之水果刀顯屬危險之工具，若
    持該銳利刀往人之身體要害部位揮刺，足以致人於死地，其他部位若揮刺過猛，
    深及其他要害部位，亦足以奪人生命，此乃眾所週知之事實，被告對此眾所週知
    之事，自無不知之理，乃被告仍用以揮砍被害人，若謂其無殺人之意，已難令人
    置信。且人體之胸腔、腹部內均為維持生命機能之重要臟器所在，並為要害之處
    ，被告持上開銳利之水果刀朝被害人之胸部、腹部及肢體等處猛力砍殺，已如前
    述，其中被害人因遭被告揮砍，有二處刺穿肝臟門靜脈，有上述法務部法醫研究
    所鑑定書可資為憑，足見被告於砍殺被害人時，確有殺人之故意，至為灼然。綜
    上所述，本案事證已臻明確，被告殺人犯行堪予認定，應依法論科。
二、核被告甲○○所為，係犯刑法第二百七十一第一項殺人罪。被告犯罪後旋於有偵
    查權限之機關及公務員發覺其犯罪前，即向前來處理之警員常光強表明殺害被害
    陳治國人之犯行一節，此有證人溫秀梅於審理中證稱：當時聽到有人喊報警，伊
    就趕快打一一○，在報案時，沒有向警方說明犯罪人之姓名等語（請參見原審九
    十三年一月三十日審判筆錄第五頁）、到場處理之警員常光強於原審審理中證稱
    ：伊於九十二年九月二十二日在臺北縣政府警察局新莊分局中港派出所值勤，接
    獲報案後，於該日晚間七點許至本案現場處理，至現場前並不知道犯罪嫌疑人是
    誰，而當時被告站在被害人附近，並承認事情是他做的，人是他殺的等語足資證
    明（參見原審九十三年一月三十日審判筆錄第八頁、第九頁），是被告所為核與
    自首之規定相符，自應依刑法第六十二條前段減輕其刑。再查，本件肇因於被害
    人屢次騷擾其離婚配偶辜小翠及被告家人，且不斷恐嚇要與辜小翠家人同歸於盡
    ，有辜小翠之證言為憑，復於案發時，攜帶兇器前往被告住處前騷擾、滋事，不
    顧被告為其前岳父之身分，仍率然持刀砍殺，有違倫常；反觀被告長期處於被害
    人精神騷擾、威脅下，意欲保護女兒及家人不受被害人之騷擾、侵害，且受被害
    人砍殺後，始持刀殺害被害人，惟事後仍知呼救並請人報警，是其良知未泯，難
    謂惡性深重罪不可赦；是其犯行雖可議，惟犯罪情狀顯堪憫恕，應依刑法第五十
    九條規定遞減輕其刑。
三、原審以被告犯罪明確，同此事實認定，而適用刑法第二百七十一條第一項、第六
    十二條前段、第五十九條、第三十八條第一項第二款，並審酌被告犯罪動機、目
    的、行兇之手段、無前科紀錄，惟造成剝奪人寶貴而無以回復之生命、及犯罪後
    態度良好坦承部分犯行，並認公訴人雖求處有期徒刑七年六月，惟審酌前開情狀
    認尚嫌過重而有未洽等一切情狀，量處有期徒刑肆年陸月，又以扣案水果刀一把
    ，係被告甲○○所有供犯罪所用之物，業據被告供認在卷，依刑法第三十八條第
    一項第二款規定宣告沒收。經核原判決上開認事用法，洵無不合，且就被告有利
    不利部分均已有所斟酌，而依本件犯罪之情節，原判決之量刑亦屬妥適。檢察官
    循告訴人狀請上訴仍執陳詞指原判決認定被告為自首及依刑法第五十九條規定遞
    減輕其刑為不當，而指摘原判決，尚難認為有理由，應予駁回。
據上論斷，應依刑事訴訟法第三百六十八條，判決如主文。
本案經檢察官田炳麟到庭執行職務。
中　　　華　　　民　　　國　　九十三　　年　　 十一 　　月　　　五　　　日
                              臺灣高等法院刑事第十二庭
                                    審判長法　官  劉  景  星
                                          法　官  陳  博  志
                                          法　官  陳  志  洋
右正本證明與原本無異。
如不服本判決應於收受送達後十日內向本院提出上訴書狀，其未敘述上訴之理由者並
得於提起上訴後十日內向本院補提理由書（均須按他造當事人之人數附繕本）。
                                          書記官  王  韻  雅
中　　　華　　　民　　　國　　九十三　　年　　 十一 　　月　　　八　　　日
附錄：本案論罪科刑法條全文
刑法第二百七十一條
殺人者，處死刑、無期徒刑或十年以上有期徒刑。
前項之未遂犯罰之。
預備犯第一項之罪者，處二年以下有期徒刑。
